---
title: "인터렉티브 3D 글로브 제작"
author: Sang-Il Lee
date-modified: last-modified
number-sections: true
format: 
  html: 
    toc: true
code-link: true
code-copy: true
lightbox: true
execute: 
  warning: false
  error: false
  freeze: auto
editor: visual
editor_options: 
  chunk_output_type: console
---

## 개요

### 패키지 소개

`globe4r` 패키지를 활용하여 인터랙티브 3D 글로브 지도를 제작한다. 다음과 같은 웹사이트가 유용하다.

-   [패키지 홈페이지](https://globe4r.john-coene.com/)

-   [Three Globe Visualization: ThreeJS](https://github.com/vasturiano/three-globe)

-   [globe.gl](https://github.com/vasturiano/globe.gl?tab=readme-ov-file)

`globe4r` 패키지는 다음의 6종류의 지도를 제작할 수 있게 해준다.

-   [Labels](https://globe4r.john-coene.com/labels)

-   [Polygons](https://globe4r.john-coene.com/choropleth)

-   [Paths](https://globe4r.john-coene.com/paths)

-   [Bars](https://globe4r.john-coene.com/bars)

-   [Arcs](https://globe4r.john-coene.com/arcs)

-   [Hex](https://globe4r.john-coene.com/hex)

### 기본 패키지 불러오기

```{r}
library(tidyverse)
library(sf)
```

## 3D 아크 지도 제작

패키지를 불러온다.

```{r}
# remotes::install_github("JohnCoene/globe4r")
library(globe4r)
```

기본 데이터(usflights)를 살펴본다.

```{r}
usflights |> 
  slice_head(n = 5)
```

이 데이터를 활용하여 3D 아크 지도를 제작한다. `globe4r` 패키지를 [참고](https://globe4r.john-coene.com/reference/globe_arcs)하였다.

```{r}
globe_arc <- create_globe(height = "100vh") |> 
  globe_arcs(
    data = usflights,
    coords(
      start_lat = start_lat,
      start_lon = start_lon,
      end_lat = end_lat,
      end_lon = end_lon,
      color = cnt      
    )
  ) |> 
  scale_arc_color()
```

지도를 저장한다.

```{r}
library(htmlwidgets)
saveWidget(globe_arc, file = "globe_arc.html")
```

인천 공항(ICN) 중심의 지도를 제작하기 위해 데이터를 수집할 필요가 있다. 가장 중요한 것은 ICN과 직접 연결되어 있는 국제공항에 대한 데이터이다.

-   [FlightsFrom.com](https://www.flightsfrom.com/ICN): 158개 공항 리스트

또한 전세계 국제공항의 경위도값이 필요하다.

-   <https://github.com/justinelliotmeyers/DAFIF-Shapefile>

-   <https://data.humdata.org/dataset/global-airports>

-   <https://datacatalog.worldbank.org/search/dataset/0038117>

-   <https://ourairports.com/data/>

-   <https://www.naturalearthdata.com/downloads/10m-cultural-vectors/airports/>

위의 worldbank 데이터를 바탕으로 시도해 본다.

```{r}
#| results: hide
airport_flows <- st_read("airport_flows.shp")
airport_flows_df <- st_drop_geometry(airport_flows)
airport_flows_korea <- airport_flows_df |> 
  filter(
    Country1 == "Korea, Republic of" | Country2 == "Korea, Republic of"
  ) 
```

지도를 제작한다.

```{r}
korea_arc <- create_globe(height = "100vh") |> 
  globe_arcs(
    data = airport_flows_korea,
    coords(
      start_lat = Airport1La,
      start_lon = Airport1Lo,
      end_lat = Airport2La,
      end_lon = Airport2Lo,
      color = TotalSeats      
    )
  ) |> 
  scale_arc_color()
```

지도를 저장한다.

```{r}
saveWidget(korea_arc, file = "korea_arc.html")
```
